臺灣新北地方法院民事判決　　　　　　 110年度訴字第2099號
原　　　告　方品元　


被　　　告　黃偉宥　

 
上列當事人間請求侵權行為損害賠償事件，原告提起刑事附帶民
事訴訟，經本院刑事庭裁定移送前來（110年度附民字第266號）
，本院於民國110年10月27日言詞辯論終結，判決如下：
    主      文
被告應給付原告新臺幣玖萬伍仟元及自民國一一○年十月二十八
日起至清償日止，按年息百分之五計算之利息。
原告其餘之訴駁回。
訴訟費用由被告負擔百分之十九，餘由原告負擔。
本判決第一項得假執行。
原告其餘假執行之聲請駁回。
    事實及理由
一、原告主張：被告為訴外人即少年陳○○之友人，緣陳○○前
    與訴外人王博毅有口角糾紛，陳○○與王博毅相約於民國10
    8 年5 月29日2 時許，在新北市樹林區柑園橋附近談判，陳
    ○○即夥同被告、訴外人即少年張○○、張○○及其所召集
    之多名姓名年籍不詳之人在新北市○○區○○路0 段000 號
    前與八德街相接處等待，王博毅亦商請其友人即原告、訴外
    人馬佳駿陪同赴約，由原告駕駛車號0000-00 號自用小客車
    （下稱系爭汽車）搭載王博毅、馬佳駿，於108 年5 月29日
    2 時許，行經新北市○○區○○路0 段000 號前，因見與陳
    ○○夥同到場之人數眾多，遂逕沿中山路3 段前行，並迴轉
    欲返回鶯歌，訴外人即少年郭○○即駕駛車號000-0000號自
    用小客車搭載被告等人自後方追趕，於2 車追逐途中，被告
    竟自車輛後座中間之天窗伸出，並持黑色改造手槍朝行駛在
    前之系爭汽車擊發2 次，致使原告等人心生畏懼，並於擊發
    第2 次時，射穿原告駕駛之系爭汽車後車窗玻璃，擊中坐在
    後方右側之馬佳駿頭部，致馬佳駿受有頭皮頭骨槍傷開放性
    傷口之傷害。而被告上開持槍射擊之行為，致系爭汽車嚴重
    損毀，原告不得已而將系爭汽車報廢，致受有新臺幣（下同
    ）35萬元之損失；另因系爭汽車受損無法使用，且原告因本
    案需至警察局製作筆錄，致原告無法至市場從事熟雞買賣之
    生意10日，計受有5 萬5,000 元之營業及攤位租金損失；再
    者，原告亦因本件槍擊事件，出門時皆會擔心有人自背後開
    槍，惶惶不安，對人失去信任，精神受有重大痛苦，故請求
    被告賠償精神慰撫金10萬元。為此，爰依民法第184 條第1
    項前段、第195 條第1 項等規定提起本訴，並聲明：㈠被告
    應給付原告50萬5,000 元，及自起訴狀繕本送達翌日起至清
    償日止，按年息百分之5 計算之利息；㈡願供擔保，請准宣
    告假執行。
二、被告則以：對刑案判決認定之事實均沒有意見，願意賠償原
    告之營業及租金損失5 萬5,000 元，但需待出監後才有能力
    賠償等語置辯。
三、原告主張被告上開持槍朝原告所駕駛之系爭汽車射擊，而涉
    恐嚇危害安全之犯行，業經本院以109 年度訴字第1473號判
    決被告有罪確定在案，有刑事判決書在卷可稽（見本院卷第
    11至20頁），並經本院調閱上開刑事案件卷宗核閱屬實，且
    為被告所不爭執（見本院卷第46頁），原告上開主張，堪認
    為真實。
四、因故意或過失，不法侵害他人之權利者，負損害賠償責任；
    不法侵害他人之身體、健康、名譽、自由、信用、隱私、貞
    操，或不法侵害其他人格法益而情節重大者，被害人雖非財
    產上之損害，亦得請求賠償相當之金額，民法第184 條第1
    項前段、第195 條第1 項前段分別定有明文。茲就原告請求
    之項目及金額審酌如下：
  ㈠系爭汽車報廢損失部分：
    按損害賠償，除法律另有規定或契約另有訂定外，應以填補
    債權人所受損害或所失利益為限，民法第216條第1項定有明
    文。是損害賠償之債，係以實際受有損害為成立要件，倘無
    損害，即無賠償問題（最高法院110 年度台上字第127 號判
    決意旨參照）。經查，系爭汽車之所有權人係訴外人陳淑美
    ，有車輛異動登記書存卷足稽（見附民卷第35頁），原告亦
    陳稱陳淑美為其母親，其係向陳淑美借用系爭汽車等語（見
    本院卷第45頁），可知原告並非系爭汽車之所有權人，是縱
    被告開槍擊破系爭汽車之後車窗玻璃，致系爭汽車達需報廢
    之程度，然因此受有財產上之損害者為陳淑美，而非原告，
    是原告據此請求被告賠償系爭汽車報廢損失費用，即屬無據
    ，不應准許。
  ㈡營業及租金損失部分：
    按當事人於言詞辯論時為訴訟標的之認諾者，應本於其認諾
    為該當事人敗訴之判決，民事訴訟法第384 條定有明文。又
    被告既於言詞辯論時為訴訟標的之認諾，法院即應不調查原
    告所主張為訴訟標的之法律關係是否果屬存在，而以認諾為
    該被告敗訴之判決基礎（最高法院45年台上字第31號判決意
    旨參照）。原告請求被告賠償營業及市場攤位租金損失5 萬
    5,000 元部分，被告於本院110 年10月27日言詞辯論時表示
    願意支付，並為認諾在案，揆諸前揭說明，本院就此部分自
    應本於被告之認諾為其敗訴之判決。原告此部分請求，自屬
    有據。
  ㈢精神慰撫金部分：
    按不法侵害他人之人格權，被害人受有非財產上損害，請求
    加害人賠償相當金額之慰撫金時，法院對於慰撫金之量定，
    應斟酌實際加害情形、所造成之影響、被害人痛苦之程度、
    兩造之身分地位經濟情形及其他各種狀況，以核定相當之數
    額（最高法院47年台上字第1221號、51年台上字第223 號判
    例意旨參照）。被告前揭朝原告所駕駛車輛射擊之行為，業
    致原告之精神活動、行為自主等人格權受有不法之侵害，而
    蒙受精神上之痛苦，則原告請求被告賠償其精神慰撫金，自
    屬有據。又依兩造所自承及本院依職權調取之兩造稅務電子
    閘門財產所得調件明細表所示：原告為大專畢業、前為市場
    攤商，現在監執行，被告則為五專肄業，前從事餐飲業，現
    亦在監執行，並兩造名下均無任何財產等情（見本院卷第46
    頁，本院限閱卷），暨斟酌兩造之身分、地位、經濟狀況、
    及本件侵權行為發生情節、原告所受痛苦等一切情狀，認原
    告關於精神慰撫金之請求以4 萬元為適當，其他逾此範圍之
    請求，即非有據，不應准許。
  ㈣綜上，原告所得請求之金額合計為9萬5,000 元（計算式：
    55,000元＋40,000元＝95,000 元）
五、從而，原告本於民法第184 條第1 項前段、第195 條第1 項
    前段之規定，請求被告給付9 萬5,000 元，及自起訴狀繕本
    送達翌日即110 年10月27日起（見本院卷第44頁），至清償
    日止，按年息百分之5 計算之利息部分，為有理由，應予准
    許；逾此部分之請求，為無理由，應予駁回。
六、本件事證已臻明確，兩造其餘攻擊、防禦方法及未經援用之
    證據，經本院審酌後認對判決結果不生影響，爰不一一論列
    ，附此敘明。
七、本件原告勝訴部分，係所命給付之金額或價額未逾50萬元之
    判決，依民事訴訟法第389 條第1 項第5 款規定，應依職權
    宣告假執行。原告敗訴部分，其假執行之聲請因訴之駁回而
    亦失所附麗，應併予駁回。
八、訴訟費用負擔之依據：民事訴訟法第79條。
中    華    民    國   110    年    11    月    26    日
                  民事第一庭    法  官  洪任遠    
以上正本係照原本作成
如對本判決上訴，須於判決送達後20日內向本院提出上訴狀。如
委任律師提起上訴者，應一併繳納上訴審裁判費。 
中    華    民    國   110    年    11    月    26    日
                                書記官  黃翊芳